臺灣臺北地方法院刑事判決　　　　　　　 94年度訴字第784號
公　訴　人　臺灣臺北地方法院檢察署檢察官
被　　　告　丁○○
選任辯護人　林政憲律師
　　　　　　葉鞠萱律師
　　　　　　黃英豪律師
上列被告因偽造文書等案件，經檢察官提起公訴（93年度偵字第
20832號、94年度偵字第6106號），本院判決如下：
    主  文
丁○○被訴違法提供破解著作權人防盜拷措施之服務部分公訴不
受理。
其餘被訴部分無罪。
    理  由
壹、不受理部分：
一、公訴意旨略以：被告丁○○係設於臺北市○○路○段三四五
    巷五弄十七號「永達精品店」負責人，明知「Play-Station
    2」系統遊戲軟體光碟內所儲存之「Library  Programs」電
    腦軟體與「XBOX」系統遊戲軟體光碟內所儲存之「XBOX Dev
    elopement Kit」電腦軟體（上開二軟體均為一電腦程式之
    集合，分別用以提供Play-Station 2與XBOX遊戲軟體與其電
    視遊樂器主機之系統軟體間之中介軟體，用以使遊戲軟體控
    制電視遊樂器之系統軟體，並進而驅動各該電視遊樂器之硬
    體，以執行該遊戲軟體），為日商新力電腦娛樂股份有限公
    司（下稱新力公司）、美商微軟公司（下稱微軟公司）分別
    創作，而享有著作權之電腦程式著作，上開著作權人以上開
    軟體採取禁止或限制他人擅自進入著作之防盜拷措施，未經
    合法授權不得予以破解或以其他方規避。詎丁○○竟出於破
    解新力公司與微軟公司對其著作物之防盜拷措施之犯意，自
    民國九十一年某不詳時日起至九十三年十一月十八日為警查
    獲時止，在「永達精品店」內提供客戶更換Play-Station 2
    電視遊樂器之光碟機讀寫頭及電路板以破解該電視遊樂器防
    盜拷措施之服務，因認被告此部分涉有違反著作權法第九十
    六條之一第二款之罪嫌（見本院卷一第三五０頁）。
二、按告訴乃論之罪，其告訴應自得為告訴之人知悉犯人之時起
    ，於六個月內為之；又告訴乃論之罪，未經告訴或已逾告訴
    期間者，應諭知不受理之判決，刑事訴訟法第二百三十七條
    第一項、第三百零三條第三款分別定有明文。
三、查著作權法第九十六條之一之罪，依同法第一百條之規定需
    告訴乃論，故起訴意旨認定被告涉有上開罪嫌，自應以新力
    公司及微軟公司業已合法提起告訴，方屬適法。又本案於九
    十三年十二月三十日進行偵訊時，檢察官已就被告是否有幫
    客戶改機、改機是否將主機改成可讀取盜版片等事，訊問被
    告，臺灣光榮公司之代理人丙○○並當庭提出網頁列印資料
    ，表示被告有在幫人改機，新力公司之代理人鍾凱勳律師亦
    當庭表示被告有幫人家維修主機，卻沒有幫人家改機，顯然
    不合常理等語，有該日偵訊筆錄在卷可稽（偵查卷第一０一
    至一０四頁），由此可知新力公司至遲於斯時止，業已知被
    告涉有上開罪嫌。惟新力公司嗣於九十四年十月二十二日始
    提出刑事追加告訴理由狀對被告涉犯著作權法第九十六條之
    一第二款之罪提出告訴，有追加告訴理由狀一份存卷可查（
    本院卷一第九十頁），足見新力公司係在知悉犯人超過六個
    月後始提出告訴，其告訴業已逾期。再微軟公司雖於偵查中
    尚未參與訴訟程序，但本院調取扣案物發現有侵害微軟公司
    著作權之光碟片後，已通知微軟公司於九十五年二月二十四
    日到院參與勘驗程序，微軟公司亦派員於該日到場，故微軟
    公司至斯時止亦能知悉被告涉有上述罪嫌，惟微軟公司嗣於
    九十五年五月十九日、同年九月二十六日分別提出告訴及告
    訴補充理由狀（本院卷一第二七七、三四０頁），均未就被
    告涉犯之上開罪嫌提出告訴，迄本院辯論終結前亦未就上開
    罪名提起告訴，故微軟公司此部分亦未合法提起告訴。綜上
    可知新力公司就此部分告訴逾期，微軟公司則未提起告訴，
    依照首開法條規定，自應就被告此部分罪嫌諭知不受理之判
    決。
貳、無罪部分：
一、公訴意旨略以：被告丁○○係「永達精品店」負責人，明知
    「PS設計圖」、「Play Station」、「koei 及圖」、「三
    國無雙」、「XBOX及圖」分別經新力公司（代表人久多良木
    健，公司址設日本國東京都港區赤阪7丁目1番1號，申請註
    冊商標時，亦有使用「日商蘇妮股份有限公司」之名稱）、
    日商光榮股份有限公司（下稱日商光榮公司）、微軟公司向
    經濟部中央標準局（現改制為智慧財產局，下稱智慧局）申
    請註冊核准，註冊為第710454號、672666號、0000000號、
    0000000號、0000000號、969992號、0000000號商標，並指
    定使用於電腦、中央處理機、錄有電腦遊戲程式之光碟、光
    碟及已錄磁碟／磁片、電腦碟片、電視遊樂器、電視遊樂器
    軟體等商品之商標權，近年在全球個人電腦遊樂器市場行銷
    甚廣，品質著有商譽，為業界及消費大眾所共知，而「PS設
    計圖」、「Play Station」、「koei及圖」、「三國無雙」
    、「XBOX及圖」之商標專用期間分別自民國85年03月16日至
    95年03月15日、84年03月1日至104年02月28日、91年09月16
    日至101年9月15日，92年02月16日至102年2月15日，90年11
    月16日至100年11月、92年1月16日至100年11月15日、92年1
    月16日至102年1月15日。且其中日商光榮公司註冊之商標，
    並全部授權予臺灣光榮綜合資訊股份有限公司（下稱臺灣光
    榮公司）使用，又「PlayStation 2」與「XBOX」系統遊戲
    軟體光碟內所儲存之「Library Programs」與「XBOX Devel
    opementKit」電腦軟體分別為新力公司與微軟公司享有著作
    權之電腦程式著作，非經新力公司或微軟公司之同意或授權
    ，不得擅自重製、散布或意圖營利而交付。詎丁○○竟出於
    意圖販售仿冒新力公司、臺灣光榮公司及微軟公司之商標商
    品及盜版著作物以營利之犯意，先自友人或其弟處取得盜版
    遊戲光碟後，自91年間某不詳日時起至93年11月18日16時15
    分為警查獲時止，在「永達精品店」及其位於臺北市○○區
    ○○街373巷38號4樓住處內，以電腦燒錄機燒錄之方式，重
    製「真三國無雙」、「真三國無雙三猛將傳」、「紅海2
    」、「惡靈古堡」、「王牌飛行員」、「首都高賽車」、「
    駭客任務」、「太鼓達人四代目」、「遊戲王」、「AMPED2
    」等遊戲軟體予不特定人牟利，且仿冒之光碟片透過電視遊
    樂器執行時，在電視畫面亦出現擅自製作之「PS設計圖」、
     「PlayStation」與「XBOX」之商標圖樣，及包裝外觀仿冒
    使用新力公司、微軟公司、日商光榮公司授權臺灣光榮公司
    使用之商標圖樣，為相同之使用，致與新力公司等所產銷之
    真品混淆，均足以生損害於新力公司、臺灣光榮公司、微軟
    公司，而行使偽造之私文書，足以生損害於上開公司商標、
    著作權及商譽等權益。嗣於93年11月18日16時15分許，為內
    政部警政署保安警察第二總隊第五大隊持臺灣臺北地方法院
    核發之搜索票在前址「永達精品店」及臺北市○○區○○街
    373巷38號4樓丁○○住處搜索查獲，並扣得丁○○所有供犯
    罪或預備供犯罪所用之盜版遊戲光碟475片、電腦含燒錄機1
    台、空白光碟150片，因認被告此部分涉有違反商標法第八
    十二條、刑法第二百十六條、第二百十條、第二百二十條及
    著作權法第九十一條之一第一項、第九十一條第三項之罪嫌
    。
二、按犯罪事實應依證據認定之，無證據不得認定犯罪事實；又
    不能證明被告犯罪者，應諭知無罪之判決，刑事訴訟法第一
    百五十四條第二項、第三百零一條第一項分別定有明文。再
    按，刑事訴訟法上所謂認定犯罪事實之證據，係指足以認定
    被告確有犯罪行為之積極證據而言，如未能發現相當證據或
    證據不足以證明，自不能以推測或擬制之方法，以為裁判基
    礎。而刑事訴訟上證明之資料，無論其為直接或間接證據，
    均須達到通常一般之人均不致有所懷疑，而得確信其為真實
    之程度，始得據為有罪之認定，若關於被告是否犯罪之證明
    未能達此程度，而有合理懷疑之存在，致使無從形成有罪之
    確信，根據「罪證有疑，利於被告」之證據法則，即不得遽
    為不利被告之認定，復有最高法院二十九年上字第三一０五
    號、七十六年台上字第四九八六號判例可資參照。
三、本件公訴意旨認定被告丁○○有前述罪嫌，係以告訴代理人
    之指訴、證人許朝欽之證詞、勘驗筆錄、商標註冊證、鑑識
    證明、搜索翻拍照片、扣押物品清單、永達精品店營業登記
    資料公示查詢內容、網頁列印資料等，為其主要論據。訊據
    被告固承認有於前、述時地為警查獲盜版之新力公司、微軟
    公司遊戲光碟片（詳細片名、片數依本院勘驗後附表為準）
    及前述電腦、空白光碟片之事實，惟堅詞否認有何重製或販
    賣盜版遊戲光碟之犯行，辯稱：當日搜索及清點過程有眾多
    瑕疵，因此扣得之物品並無證據能力，扣押物品中應無臺灣
    光榮公司之遊戲光碟片，該部分光碟係他人任意加入扣案物
    中；承辦本案之員警證稱並未親眼見到被告有重製或販賣光
    碟之犯行，且店內並未查獲任何目錄、倉庫顯示被告平日有
    為販賣光碟行為；再參酌扣案電腦為一般家用電腦，不可能
    用以大量重製光碟，況檢察官依被告店內之會員名冊隨機挑
    選會員到庭作證，其等均稱被告並未販賣盜版光碟，足見被
    告所言屬實。至其餘扣案之盜版光碟，係被告平日蒐集所得
    或是客人放在店內供測試用之片子等語。經查：
(一)、本案搜索之發動係由檢舉人A1即甲○○檢舉後，員警至現場
    勘查提出探訪報告表，並經臺灣光榮公司提出商標註冊證等
    文件表明其為著作權人，本院經審查後准予核發搜索票方扣
    得扣案物品，有九十三年度警聲搜字第一四二八號卷內之檢
    舉人筆錄、臺灣光榮公司代理人筆錄及所附商標證，以及員
    警探訪報告書、搜索票各一件在卷可稽。又該檢舉人確曾以
    電話檢舉多次，檢舉人亦有真實年籍存在，嗣經檢舉人提供
    買到之盜版光碟到場檢舉，承辦員警黃順華遂予受理，並與
    同事己○○到現場勘查，之後向本院聲請搜索票乙節，業經
    證人黃順華、己○○於本院審理時到庭證述明確（本院卷二
    第五三至五四、五七頁），復有電話檢舉諮詢案件紀錄表一
    紙附卷為憑（本院卷一第三五四頁），足見員警申請搜索票
    時檢附之相關文件確實存在，並無虛偽作假之情形，且搜索
    之發動以相關資料足以顯示被告有犯罪嫌疑即為已足，本毋
    需以嚴格證明方式為之，故上開文件已足顯現被告有犯罪嫌
    疑，前開搜索程序自屬合法，依此取得之證據當有證據能力
    。再本案之扣押物品目錄表上均有被告所按之指印，業據被
    告自承無誤（偵查卷第四七至八五頁，本院卷二第五九頁）
    ，雖其中數頁並非被告之字跡（偵查卷第七五至八十頁），
    但清點當時被告與其律師均有全程在場，被告有在清冊上蓋
    指印，當時也有錄影，可能是有同事心急就幫被告寫上名字
    等語，業經黃順華到庭證述屬實，並有清點扣押物之錄影帶
    翻拍照片一份存卷可查（本院卷二第五六、八七至八九頁）
    。又經本院於九十五年二月二十四日調取扣案物勘驗結果，
    光碟分別以透明膠帶、資料夾或牛皮紙袋封緘，其中牛皮紙
    袋所裝之光碟即為侵害臺灣光榮公司著作權之光碟，該牛皮
    紙袋上有被告之簽名及指印，有勘驗筆錄及照片各一份在卷
    可考（本院卷一第二二八、二三三頁），足見該牛皮紙袋內
    之光碟業經被告清點核對無誤。再經本院勘驗搜索與清點扣
    押物過程之錄影帶結果，發現被告與辯護人幾乎全程在場，
    被告並有做逐片清點之動作，清點過程中並無人任意挪動放
    置在桌上之扣案物，雖將扣案物裝箱時，因攝影角度與之前
    清點扣押物之角度不同，致畫面有不連貫之情形，且未看到
    被告有清點光碟後立即放入牛皮紙袋、隨後封緘之動作，但
    在裝箱過程中可見到員警拿一牛皮紙袋放入，被告當時坐在
    旁邊，並未提出任何異議，有勘驗筆錄一份附卷為憑（本院
    卷第一四五至一四八頁），是本案扣案光碟約有三、四百片
    ，清點過程甚為冗長，被告既與辯護人幾乎全程在場，員警
    亦全程錄影，被告與辯護人當無任令員警隨意增刪扣案物而
    未表示異議之情形。至辯護人雖偶有離開清點現場之情形，
    然此係辯護人自行放棄在場之權利，並非員警以不當方式限
    制辯護人在場，故辯護人稱員警趁其不在場時加入該牛皮紙
    袋，顯屬臆測之詞，不足採信。況本院於九十五年二月二十
    四日調取扣案物勘驗時，被告並未對該牛皮紙袋內扣案物是
    否經其確認乙事提出異議，由此益見該牛皮紙袋內之扣案物
    ，確為本案扣押物，並非他人事後增刪之物，應可認定，故
    上開扣案物亦有證據能力。
(二)、新力公司、臺灣光榮公司與微軟公司分別享有如起訴書所載
    之商標權與著作權，有商標註冊證及各項權利證明文件存卷
    可參，且為被告所自承。而經本院逐片勘驗扣案物後，扣案
    物中侵害日商與臺灣光榮公司商標與著作權之光碟片總計有
    九片（本院卷一第二三二頁）、侵害新力公司商標與著作權
    之光碟片總計有九十三片（本院卷一第三四六頁）、侵害微
    軟公司商標權、著作權之光碟片總計有一百一十六片（本院
    卷一第二八九至二九二頁），是被告持有上揭盜版光碟之事
    實，固屬明確，但依上開勘驗後之附表明細，可知每一不同
    片名內容之光碟，絕大多數只有一片，少部份同時存在二片
    、四片，則被告辯稱上開光碟係供自己收藏留用或客戶寄放
    之測試片，並無販賣營利之意，即非全然無據。告訴代理人
    乙○○雖指稱一般販賣盜版光碟之業者，為免為警查緝，通
    常只留有一片，迨客戶訂購後方始重製等語（偵查卷第一五
    八頁），但此縱為違法業者之常態，亦不能以此推翻一般人
    可能自行留藏多數不同遊戲光碟之嗜好，故本案被告有無非
    法重製與販賣之犯行，自應審酌有無其他證據足以佐證。
(三)、證人黃順華雖證稱檢舉人甲○○表示有自被告處購得盜版光
    碟，但檢舉人之檢舉筆錄僅能作為發動偵查搜索之證據，若
    其陳述未依法定程序具結詰問，自不得作為認定被告有罪之
    嚴格證明證據。而甲○○經本院合法傳、拘未到，無法到庭
    具結接受詰問，自不得以其檢舉筆錄作為認定被告有販賣盜
    版光碟之證據。又證人黃順華與己○○至現場勘查時，並未
    發現被告有重製或販售盜版光碟之犯行，亦據其等於本院審
    理時證述在卷（本院卷二第五八、六二頁）。且檢察官於偵
    查中依被告店內之會員名冊，隨機選擇傳喚證人王宏森、李
    俊毅、許朝欽等人到庭後，其等均稱在被告店內購買之遊戲
    片是正版片，並未向被告買過盜版光碟等語（偵查卷第一八
    一至一八三頁）；再經本院傳喚被告之客戶戊○○到庭，其
    亦稱：九十三年九月至十一月間曾拿盜版光碟至被告店內寄
    放，是用夾子夾起來，約有三十幾片，是從網路上買的，因
    為拿主機給被告修，有些片子讀不到，被告叫其把片子拿去
    給他看，看是片子的問題還是主機的問題，後來要去拿主機
    時，被告說片子被警察搜走等語明確（本院卷二第六七至六
    九頁）。再參酌本案並未查獲被告有在網路上刊登廣告販賣
    盜版光碟，亦未在被告店內查獲盜版光碟販賣目錄或銷貨單
    據等物，足見被告辯稱並未販賣盜版光碟予他人，有些盜版
    光碟是客人寄放等語，尚屬有據。至員警雖在被告住處查扣
    內含燒錄機之電腦一台以及空白光碟一百五十片，但一般人
    會持有上開物品，亦屬常見之事，無法以此遽認被告有從事
    重製盜版光碟之犯行。而告訴代理人之指述，亦僅能證明被
    告持有盜版光碟之事實，無法進而證明其有重製或販賣之犯
    行。此外，又查無其他積極證據，足以證明被告有起訴書所
    載之前開犯行，並使本院達到確信，故依前開法律規定及判
    例意旨，自應為被告無罪之諭知。
據上論斷，應依刑事訴訟法第三百零三條第三款、第三百零一條
第一項，判決如主文。
本案經檢察官張友寧到庭執行職務。
中　　華　　民　　國　　96　　年　　5　　月　　3  　　日
　　　　　　　　　刑事第三庭    審判長法　官　黃雅芬
                                      法  官  胡宗淦
                                      法  官  游士珺
上正本證明與原本無異。
如不服本判決，應於判決送達後10日內向本院提出上訴狀（應抄
附繕本）。告訴人或被害人如對於本判決不服者，應具備理由請
求檢察官上訴，其上訴期間之計算係以檢察官收受判決正本之日
期為準。
                                      書記官  林素霜
中　　華　　民　　國　　96　　年　　5 　　月　　7 　　日
